【裁判字號】    88,訴,483
【裁判日期】    890203
【裁判案由】    清償借款
【裁判全文】
臺灣屏東地方法院民事判決  八十八年度訴字第四八三號
    原      告  甲○
    被      告  乙○○
右當事人間請求清償借款事件，本院判決如左：
    主    文
被告應給付原告新台幣柒拾陸萬柒仟貳佰元，及自民國八十八年四月二十二日起至清
償日止，按週年利率百分之十八計算之利息。
訴訟費用由被告負擔。
本判決於原告以新台幣貳拾伍萬元為被告供擔保後，得假執行。
    事    實
甲、原告方面：
壹、聲明：除假執行之擔保金額外，餘如主文所示。
貳、陳述：
一、被告於民國七十四年二月五日起，陸續持如附表編號一至編號五所示之支票五紙
    ，面額共計為七十六萬七千二百元，向原告調借現款。被告本應按照票載發票日
    清償借款，但因當時有票據刑法之規定，原告經被告懇求，乃未將支票提示，而
    與被告約定清償期限寬延至同年四月十日，且按每萬元日息五元即年息百分之十
    八計付利息，被告並曾提出他人之土地所有權狀二張、空白授權票據一紙作為擔
    保，且書寫切結書一紙，表明所借款項向以支票面額為準。因此，原告依據借款
    關係，訴請被告給付上開支票數額，及自支付命令送達被告翌日起至清償日止，
    按約定週年利率百分之十八計算之約定利息。
二、對於被告所為抗辯之陳述：原告確因借款關係，漸漸與被告熟識，否則不可能借
    款如此之多，又未將如附表所示之支票提示兌現。況且，原告曾數次拜訪被告家
    中，更能認出被告前妻長相，顯見被告所述不認識原告云云，絕非實情。
參、證據：提出如附表所示之支票五張、空白支票一張、土地所有權狀二件、切結書
    一紙為證，並聲請訊問證人陳萬生，聲請本院調查被告前科資料。
乙、被告方面：
壹、聲明：原告之訴駁回。
貳、陳述：
一、根本不認識原告，更無可能向原告借錢，被告只有於七十四年間，會同前妻王金
    蘭，在彰化火車站附近之地下錢莊借過十餘萬元現款，但都已清償完畢。
二、不知原告所提出之所有權狀何來，而原告提出之支票上印文確係真正，但應係被
    告向地下錢莊借錢時所開立之空白票據，至於原告提出之切結書，被告否認其上
    簽名之真正，切結書內容更非被告所寫。
參、證據：聲請訊問證人王金蘭。
丙、本院依職權查台中市○區○○○段一四九之四、一四九之一七Ｏ地號土地登記資
    料，並囑託內政部警政署刑事警察局鑑定本件相關筆跡。
    理    由
一、原告主張：被告於七十四年二月五日起，陸續持如附表編號一至編號五所示之支
    票五紙，向原告調借現款，且因此書立切結書一紙，表明所欠原告款項以支票面
    額即七十六萬七千二百元為準，雙方又約定清償期限為七十四年四月十日，並按
    週年利率百分之十八計付利息，原告為此依據借款關係，訴請被告給付如訴之聲
    明等語。被告則以：被告根本不認識原告，更未曾向原告借款，原告所提出被告
    簽發之支票，乃是其向地下錢莊借錢時所開立之空白支票，內容均非其所填具，
    又原告提出之切結書，亦非被告所書寫，也非被告所簽名，原告之主張純屬虛構
    ，不能採信等語，資為抗辯。
二、原告主張被告以如附表所示之支票五紙，向原告調借現款之事實，為被告所否認
    。惟按私文書經本人簽名或蓋章者，推定其為真正，民事訴訟法第三百五十八條
    定有明文。查本件被告簽發如附表所示之支票，均由被告蓋章一節，為被告所自
    認，而原告所提出之切結書，經本院囑託內政部警政署刑事警察局鑑定其上之簽
    名是否與被告本人簽名相符，經該局以八十八年九月十五日刑鑑字第九三一一五
    號函附鑑定結果，亦屬被告本人簽名無誤，有該函在卷足憑。因之，就該切結書
    及支票所載之內容，依據前述法律規定，均應推定為真正。準此，原告根據該切
    結書及支票之記載，主張被告向原告借款七十六萬七千二百元，約定利息按週年
    利率百分之十八計算等情，既未由被告舉反證推翻，本院即應認定為真正。
三、又按當事人主張有利於己之事實者，就其事實有舉證之責任，民事訴訟法第二百
    七十七條亦有明文。被告另抗辯已經清償借款十餘萬元云云，但對此有利於己之
    事實，並未舉證以實其說，則被告上開抗辯，即難採信。
四、從而，原告依據消費借貸法律關係，訴請被告給付七十六萬七千二百元，及自支
    付命令送達被告翌日起至清償日止，按週年利率百分之十八計算之約定利息，為
    有理由，應予准許。
五、原告陳明願供擔保，聲請宣告假執行，核無不合，爰酌定相當擔保金額，准予宣
    告假執行。
六、結論：原告之訴為有理由，依民事訴訟法第七十八條、第三百九十條第二項，判
    決如主文。
中      華      民      國    八十九    年      二      月      三      日
                                    臺灣屏東地方法院民事第一庭
~B法      官  陳介安
右為正本係照原本作成。
如不服本判決，應於送達後廿日內，向本院提出上訴狀。
~B法院書記官  黃秀梅
中      華      民      國    八十九    年      二      月    三        日
附表：
 ┌──┬─────┬───┬───┬───────┬──────────┐
 │編號│發  票  日│發票人│背書人│金額（新台幣）│付      款      人  │
 ├──┼─────┼───┼───┼───────┼──────────┤
 │一  │74.3.6.   │乙○○│王金蘭│100000        │台中市第三信用合作社│
 ├──┼─────┼───┼───┼───────┼──────────┤
 │二  │74.3.20.  │同右  │同右  │325200        │同右                │
 ├──┼─────┼───┼───┼───────┼──────────┤
 │三  │74.3.26.  │同右  │同右  │97000         │同右                │
 ├──┼─────┼───┼───┼───────┼──────────┤
 │四  │74.3.6.   │同右  │同右  │125000        │同右                │
 ├──┼─────┼───┼───┼───────┼──────────┤
 │五  │74.3.8.   │同右  │同右  │12000         │同右                │
 └──┴─────┴───┴───┴───────┴──────────┘


司法院資訊處製作；財團法人民間司法改革基金會備份。
